【裁判字號】    99,上易,52
【裁判日期】    990108
【裁判案由】    妨害自由
【裁判全文】
臺灣高等法院刑事判決                  99年度上易字第52號
上  訴  人
即  被  告  乙○○
上列上訴人即被告因恐嚇案件，不服臺灣臺北地方法院九十八年
度易字第三０六九號，中華民國九十八年十二月十四日第一審判
決（起訴案號：臺灣臺北地方法院檢察署九十八年度偵字第二二
八八四號，嗣於原審準備程序進行中，被告就被訴事實為有罪之
陳述，經原審告知簡式審判程序意旨，並聽取當事人之意見後，
原審合議裁定依簡式審判程序進行），提起上訴，本院判決如下
：
    主  文
上訴駁回。
    理  由
一、按不服地方法院之第一審判決而上訴者，應向管轄第二審之
    高等法院為之。上訴書狀應敘述具體理由。上訴書狀未敘述
    上訴理由者，應於上訴期間屆滿後二十日內補提理由書於原
    審法院，逾期未補提者，原審法院應定期間先命補正。第二
    審法院認為上訴書狀未敘述理由或上訴有第三百六十二條前
    段之情形者，應以判決駁回之。但其情形可以補正而未經原
    審法院命其補正者，審判長應定期間先命補正。刑事訴訟法
    第三百六十一條、第三百六十七條，分別定有明文。所謂不
    服第一審判決之具體理由，必係依據卷內既有訴訟資料或提
    出新事證，指摘或表明第一審判決有何採證認事、用法或量
    刑等足以影響判決本旨之不當或違法，而構成應予撤銷之具
    體事由，始克當之（例如：依憑證據法則具體指出所採證據
    何以不具證據能力，或依憑卷證資料，明確指出所為證據證
    明力之判斷如何違背經驗、論理法則）；倘僅泛言原判決認
    定事實錯誤、違背法令、量刑失之過重或輕縱，而未依上揭
    意旨指出具體事由，或形式上雖已指出具體事由，然該事由
    縱使屬實，亦不足以認為原判決有何不當或違法者（例如：
    對不具有調查必要性之證據，法院未依聲請調查亦未說明理
    由，或援用證據不當，但除去該證據仍應為同一事實之認定
    ），皆難謂係具體理由，俾與第二審上訴制度旨在請求第二
    審法院撤銷、變更第一審不當或違法之判決，以實現個案救
    濟之立法目的相契合，並節制濫行上訴（最高法院九十七年
    度台上字第八九二號判決參照）。
二、本件原審判決略以：被告乙○○係被害人甲○○之堂叔父，
    因臺北市○○區○○路一段一六六號一樓房屋之所有權歸屬
    爭議而對被害人甲○○懷恨在心，竟基於加害生命之事恐嚇
    他人之犯意，於民國九十八年七月二十六日下午十三時四十
    四分許，在上開房屋後棟向被害人甲○○恫稱：「你要玩黑
    的、玩白的，我跟你玩，你敢跟我玩嗎？搞到你們死為止!
    」等語，以此加害被害人甲○○生命之惡害之通知，使被害
    人甲○○心生畏懼，致生危害於被害人甲○○之安全等情，
    業據被告乙○○於原審準備程序及審理中皆供承不諱（詳原
    審卷第十六頁至第二十頁背面），核與被害人甲○○於偵查
    中之指述（詳臺灣臺北地方法院檢察署九十八年偵字第二二
    八八四號卷第五頁至第八頁）及證人黃明庭於偵查中之結證
    （詳臺灣臺北地方法院檢察署九十八年偵字第二二八八四號
    卷第三二頁至第三三頁）情節大致相符，並有案發當時錄影
    光碟及臺灣臺北地方法院檢察署勘驗光碟筆錄各一份（詳臺
    灣臺北地方法院檢察署九十八年偵字第二二八八四號卷第六
    九頁至第七十頁）等在卷可稽，足認被告乙○○任意性自白
    ，核與事實相符，本件事證明確，被告乙○○恐嚇危害安全
    犯行已堪認定，應依法論科。核被告乙○○所為，係犯刑法
    第三百零五條之恐嚇危害安全罪。爰審酌被告乙○○身為被
    害人甲○○之堂叔父，僅因臺北市○○區○○路一段一六六
    號一樓房屋之所有權歸屬爭議，竟出言恐嚇被害人甲○○，
    致被害人甲○○心生恐懼，惟於原審審理中坦承犯行，犯後
    態度尚稱良好，然並未取得被害人甲○○之原諒與被害人甲
    ○○和解，兼衡其前科、品行、犯罪之動機、目的、智識程
    度、犯罪之手段，及本案發生當時之情狀等一切情狀，爰量
    處拘役五十日，併諭知易科罰金之折算標準等，均已詳敘其
    所憑證據、認定理由及量刑依據。從形式上觀察，原判決已
    敘明審酌刑法第五十七條所列事項之理由，並無認定事實錯
    誤、量刑瑕疵或違背法令之情形。
三、本件被告乙○○提起上訴，其上訴意旨謂：（一）被告乙○
    ○與被害人甲○○之間原是親戚關係，因祖產繼承掛名問題
    ，在討論過程中發生爭吵不和之事實，基本上被告乙○○並
    無心要對被害人甲○○惡意恐嚇，只是言語上不夠溫和，常
    言道：相罵無好話，加上有旁人在蓄意鼓動才造成如此結局
    ；（二）臺灣臺北地方法院檢察署檢察官偵辦本案時，檢察
    官執意縱容被害人甲○○，漠視被告乙○○處於弱勢，檢察
    官不公不義起訴被告乙○○之理由是否太超過了，連賜與被
    告乙○○與被害人甲○○情理上的和解都不容，所以被告乙
    ○○要藉上訴機會批判原偵辦本案之檢察官，只為芝麻蒜皮
    爭吵之事，卻不具通情達理之判決，況且本案被告乙○○是
    初犯，不曾犯過刑案，如果被告乙○○認識檢察總長陳聰明
    的話，本案件是否會遭到起訴就難說了；（三）古今聖賢誰
    能無過，知錯能改善莫大焉，被告乙○○於偵查庭訊中坦承
    認錯，語氣溫和而不狡辯，有錯就承認，連原審法官在判決
    書中都記載稱讚被告乙○○態度良好，由此即可證明被告乙
    ○○是個重感情講義氣的善良百姓，並非頑劣之惡徒，被告
    乙○○原本想息事寧人，接受原審判決之事實，只因長期無
    固定職業，每月只靠打零工渡日，生活清苦的弱勢族群，法
    官對被告乙○○裁定處拘役五十日，可易科罰金以新臺幣一
    千元折算一日，如此裁定對被告乙○○目前處在失業的環境
    中似嫌太重了，希望在法律保護人權的原則下，因被告乙○
    ○已坦承認錯，按原審裁定以每日一千元計算罰金，如果繳
    不出來的話，被告乙○○豈不是又要墮入犯錯的深淵裡而無
    法自拔，因此被告乙○○上訴請准予將原審裁定拘役五十日
    減少為二十日並懇請分期繳納罰金云云。簡言之，被告乙○
    ○前揭上訴理由無非係以被告乙○○係初犯，已經多次坦承
    犯行，則原審量處被告乙○○拘役五十日，雖得易科罰金，
    認量刑過重，請求減為拘役二十日，並請求分期繳納云云，
    然按量刑之輕重，係屬事實審法院得依職權自由裁量之事項
    ，茍於量刑時，已依行為人之責任為基礎，並斟酌刑法第五
    十七條各款所列情狀，而未逾越法定範圍，又未濫用其職權
    ，即不得遽指為違法。查本案原審就為何量處被告乙○○拘
    役五十日，已詳細敘明其理由，核係在適法範圍內行使裁量
    權，並無量刑違法或不當之情形，是被告乙○○指摘原審量
    刑過重云云，實際上並不存在。至是否准於案件執行時，分
    期繳納易科罰金之款項，係屬執行檢察官之職權，法院自無
    從置喙。綜上所述，被告乙○○上訴，所執上訴理由，顯非
    依據卷內既有訴訟資料或提出新事實、新證據，指摘或表明
    第一審判決有何採證認事、用法或量刑等足以影響判決本旨
    之不當或違法，而構成應予撤銷之具體事由。是其提起本件
    上訴，既未以書狀敘述具體理由，揆諸上揭規定，自屬不合
    法律上之程式，爰不經言詞辯論，逕予駁回。
據上論斷，應依刑事訴訟法第三百六十七條前段、第三百七十二
條，判決如主文。
中    華    民    國    99    年    1     月    8     日
                  刑事第十八庭審判長法  官  吳鴻章
                                    法  官  周政達
                                    法  官  曾淑華
以上正本證明與原本無異。
不得上訴。
                                    書記官  王增華
中    華    民    國    99    年    1     月    8     日


司法院資訊處製作；財團法人民間司法改革基金會備份。
